【裁判字號】    97,上易,1519
【裁判日期】    970620
【裁判案由】    妨害自由
【裁判全文】
臺灣高等法院刑事判決                97年度上易字第1519號
上  訴  人
即  自訴人    甲○○
被      告    乙○○
上列上訴人因自訴被告妨害自由案件，不服臺灣宜蘭地方法院97
年度自字第2號，中華民國97年5月30日第一審判決，提起上訴，
本院判決如下：
    主  文
上訴駁回。
    理  由
一、按自訴之提起，應委任律師行之；自訴人未委任代理人，法
    院應定期間以裁定命其委任代理人，逾期仍不委任者，應諭
    知不受理之判決，刑事訴訟法第319條第2項、第329條第2項
    分別定有明文。又不受理之判決，得不經言詞辯論為之，且
    為自訴程序所準用，此觀諸刑事訴訟法第343條、第307條規
    定自明。另對於原審諭知不受理之判決上訴，第二審法院認
    其為無理由而駁回上訴，得不經言詞辯論為之，刑事訴訟法
    第372條亦有規定。
二、本院查：上訴人未委任律師為代理人而向原審提起本件自訴
    ，經原審於民國97年5月15日裁定命上訴人於送達後5日內補
    正，該裁定於同年月20日送達予上訴人等情，有原審裁定及
    送達證書在卷為證。惟上訴人於補正期間之末日（該日為星
    期日，依法延至翌日為末日）即同年5月26日仍未補正，是
    其自訴不合法，原審依法不經言詞辯論而諭知自訴不受理之
    判決，經核洵無違誤。上訴意旨略以：依憲法第16條規定，
    人民本即有訴訟之權，是提起自訴需有律師代理之規定係屬
    違憲，法官應就本件聲請釋憲云云。然查，刑事訴訟法第31
    9條第2項及同法第329條第2項規定之立法意旨在於「採強制
    委任律師為代理人之自訴制度，主要目的亦係在保護被害人
    權益，因本法第161條、第163條等條文修正施行後，刑事訴
    訟改以『改良式當事人進行主義』為原則，在強調自訴人舉
    證責任之同時，若任由無相當法律知識之被害人自行提起自
    訴，無法為適當之陳述，極易敗訴，是立於平等及保障人權
    之出發點，自訴採強制律師代理制度，自有其意義」、「本
    法既改採自訴強制律師代理制度，如自訴人未委任代理人，
    其程式即有未合，法院應先定期命其補正。如逾期仍不委任
    代理人，足見自訴人濫行自訴或不重視其訴訟，法院自應諭
    知不受理之判決。因所諭知之不受理判決並非實體判決，自
    訴人仍可依法為告訴或自訴，不生失權之效果，對其訴訟權
    尚無影響。」，觀之上開立法理由可知提起自訴需強制律師
    代理為之，一方固在防止自訴人濫行提起自訴致訟累，但同
    時亦在保護被害人權益，再者，因自訴不合法而遭法院諭知
    不受理判決，亦僅為一程序判決，並無實體確定力，自訴人
    仍可依法另行提起告訴或自訴，而非不得就同一事件另行提
    起訴訟以資救濟，是此自訴新制並未不當限制與剝奪人民之
    訴訟權利，亦無違憲之可言，自無聲請釋憲之必要，是本件
    上訴為無理由，應予駁回，並依法不經言詞辯論為之。
據上論斷，應依刑事訴訟法第368條、第372條，判決如主文。
中    華    民    國    97    年    6     月    20    日
                  刑事第十四庭審判長法  官  陳志洋
                                    法  官  吳啟民
                                    法  官  謝靜慧
以上正本證明與原本無異。
不得上訴。
                                    書記官  楊麗雪
中    華    民    國    97    年    6     月    20    日


司法院資訊處製作；財團法人民間司法改革基金會備份。
